【裁判字號】    96,訴,5411
【裁判日期】    971023
【裁判案由】    偽造文書
【裁判全文】
臺灣高雄地方法院刑事判決              96年度訴字第5411號
公  訴  人  臺灣高雄地方法院檢察署檢察官
被      告  甲○○
            乙○○
上2 人共同
選任辯護人  陳水聰律師
被      告  丙○○
上列被告等因偽造文書案件，經檢察官提起公訴（96年度偵字第
19647 號），本院判決如下：
    主  文
甲○○、乙○○、丙○○均無罪。
    理  由
一、公訴意旨略以：被告甲○○為家平建設開發股份有限公司（
    已於民國95年2 月8 日廢止，下稱家平公司）實際負責人，
    告訴人丁○○則為家平公司名義負責人，被告乙○○為甲○○之子，被告丙○○與林孟尚（業於90年10月6 日死亡）為
    甲○○之侄子。因家平公司積欠被告甲○○債務，尚未清償
    ，被告甲○○即與乙○○、丙○○、林孟尚基於共同偽造私
    文書、盜用印文及使公務員登載不實之犯意聯絡，明知乙○○、林孟尚與丙○○並無購買家平公司所有高雄縣橋頭鄉○○段927 地號土地上之886 、887 建號建物，即門牌號碼為
    高雄縣橋頭鄉○○路忠德巷59號、57號；以及高雄縣橋頭鄉
    ○○段904-8 地號土地上之1098建號建物，即門牌號碼為高
    雄縣橋頭鄉○○路8 號等建物之事實，竟先製作出賣人為家
    平公司、法定代理人為丁○○之建築改良物買賣所有權移轉
    契約書共3 份，並盜用家平公司及丁○○之大、小章在前揭
    契約書上；再交由不知情之代理人吳素惠、許有德，於89年
    11 月22 日，持前開買賣契約書3 份及相關資料，至高雄縣
    岡山地政事務所，辦理將上開建物之所有權以「買賣」原因
    申辦移轉登記予乙○○、林孟尚與丙○○，使該管公務員將
    該不實之事項，登載於其職務上掌管之土地登記簿，足生損
    害於家平公司、丁○○及地政機關對土地之管理之正確性，
    因認被告甲○○、乙○○、丙○○共同涉犯刑法第216 條、
    第210 條之行使偽造私文書罪嫌、同法第217 條第2 項之盜
    用印文罪嫌及同法第214 條之使公務員登載不實罪嫌等語。
二、按當事人、代理人或辯護人於法院調查證據時，知有第159
    條第1 項不得為證據之情形，而未於言詞辯論終結前聲明異
    議者，視為有前項之同意，刑事訴訟法第159 條之5 第2 項
    定有明文。查本件檢察官、被告3 人及辯護人對於本判決所
    引用之下列各項證據方法之證據能力，均未於言詞辯論終結
    前聲明異議，本院審酌該等言詞陳述及書面陳述作成時之情
    況，並無不宜作為證據之情事，依上開說明，本判決所引用
    之證據均有證據能力。
三、按犯罪事實應依證據認定之，無證據不得推定其犯罪事實。
    又不能證明被告犯罪者，應諭知無罪之判決，刑事訴訟法第
    154 條第2 項、第301 條第1 項定有明文。又事實之認定，
    應憑證據，如未能發現相當證據，或證據不足以證明，自不
    能以推測或擬制之方法，為裁判基礎（最高法院40年台上字
    第86號判例參照）；而告訴人之告訴，係以使被告受刑事訴
    追為目的，是其陳述是否與事實相符，仍應調查其他證據以
    資審認（最高法院52年台上字第1300號判例參照），易言之
    ，即藉由補強證據之存在，以增強或擔保告訴人陳述之證明
    力（最高法院87年度台上字第2176號判決要旨參照）。且認
    定犯罪事實所憑之證據，雖不以直接證據為限，間接證據亦
    包括在內，然無論直接證據或間接證據，其為訴訟上之證明
    ，須於通常一般之人均不致有所懷疑，而得確信其為真實之
    程度者，始得據為有罪之認定，倘其證明尚未達到此一程度
    ，而有合理之懷疑存在而無從使事實審法院得有罪之確信時
    ，即應由法院諭知被告無罪之判決（最高法院40年台上字第
    86號、30年台上字第816 號、76年台上字第4986號判例意旨
    參照）。
四、本件公訴人認被告甲○○、乙○○、丙○○共同涉有上開犯
    嫌，無非係以被告甲○○於偵查中坦承未經家平公司股東會
    同意，且被告乙○○、丙○○亦明知渠等間並無買賣之事實
    ，而逕由被告甲○○將上開建物移轉登記予被告乙○○、丙○○等事實，而與證人即告訴人丁○○及證人凌榮聰於偵查
    中證述之情節相符，另有家平公司實際股東會議開會資料、
    本院90年度訴字第741 號民事判決、橋頭鄉○○段886 、88
    7 、1098建號建物登記第1 類謄本（建號全部）、高雄縣岡
    山地政事務所民眾閱覽異動索引及高雄縣岡山地政事務所96
    年8 月1 日岡所一字第0960007729號函文暨附件等證據資料
    為憑。訊據被告甲○○固坦承本件交易未經家平公司股東會
    同意，而逕由其將上開建物移轉登記予被告乙○○、丙○○
    等事實，惟被告甲○○、乙○○、丙○○均堅決否認有何公
    訴意旨所指之犯行，被告甲○○辯稱：伊擁有家平公司百分
    之60的股份，家平公司的事都是由伊決定後，再告訴其他股
    東即可，家平公司積欠伊新臺幣（下同）1,000 多萬元，係
    以上開建物補償伊的損失等語，被告乙○○辯稱：告訴人丁○○有口頭同意以上開建物賠償甲○○的損失，家平公司以
    前賣房屋都是由伊父親即甲○○決定等語，被告丙○○則辯
    稱：係伊父親叫伊將印鑑交付給被告甲○○處理等語。經查
    ：
  (一)證人即告訴人丁○○於本院審理時證稱：從家平公司成立時
    ，伊就擔任董事長，家平公司20股中被告甲○○佔12股，家
    平公司從開始到結束，伊都不知道公司的營業盈虧，亦不知
    道公司何時開始及結束營業，伊只是人頭，公司一切支出、
    業務、管理都不是伊處理的，公司只給伊薪水1 萬多元，公
    司的錢、支票、印章都是在被告甲○○、乙○○那裡，他們
    將帳都處理好，才將傳票拿給伊看，但伊又看不懂，公司業
    務都是被告甲○○1 個人決定，買賣也是由被告甲○○決定
    ，賣屋過戶也是由被告甲○○處理，公司大、小印，都是由
    被告甲○○、乙○○保管，也是他們在使用，伊申請的印鑑
    章及公司章都是交給被告甲○○，這樣買賣他可以自己處理
    ，讓買賣程序快一點，公司有任何業務，也是被告甲○○可
    以自己蓋公司章及伊的印章等語（見本院97年10月9 日審判
    筆錄第4 至10頁），核與證人即家平公司會計人員戊○○於
    本院審理時證稱：家平公司的事情大部分都是被告甲○○決
    定處理，他是公司實際的董事長，公司的房屋買賣、移轉大
    部分由被告甲○○處理，公司大、小章一向由其負責，本件
    土地登記申請書上所蓋用之公司大、小章是放在被告甲○○
    那裡，使用公司大、小章不需要通知丁○○來蓋等語相符（
    見本院97年10月9 日審判筆錄第11至14頁），再比對被告甲○○於偵查中所供稱：伊擁有家平公司百分之60的股份，家
    平公司的事都是由伊決定後，再告訴其他股東即可等語（見
    偵1 卷第106 頁之訊問筆錄），而被告乙○○於本院審理時
    亦供稱：家平公司以前賣房屋都是由伊父親即被告甲○○決
    定等語（見本院97年1 月11日準備程序筆錄第3 頁），經本
    院相互比對上開證人之證述及被告之供述後，可以得知家平
    公司係由被告甲○○佔有大部分之股份，一切公司業務都是
    由其決定，而告訴人丁○○是家平公司掛名之名義負責人，
    僅是人頭，並無決定家平公司業務之權力，家平公司要買賣
    房屋、土地都僅需由被告甲○○決定即可，無需告訴人之同
    意，家平公司之大、小章（即公司章及負責人丁○○之章）
    均由被告甲○○保管及使用，無需告訴人之同意。
  (二)按刑法第210 條之偽造文書，以無制作權之人，冒用他人名
    義而制作該文書為要件之一。如果行為人基於他人之授權委
    託，即不能謂無制作權，自不成立該條之罪，最高法院47年
    台上字第226 號著有判例。是若行為人基於他人之授權委託
    文書，既不能謂無制作權，而不該當刑法第210 條之偽造文
    書罪，其在上開文書上蓋用授權人之印文，自亦不構成刑法
    第217 條第2 項之盜用印文罪，行為人縱然執以向公務人員
    行使，因該私文書並非偽造，自亦不構成刑法第214 條之使
    公務員登載不實罪。經查，本件告訴人丁○○既已事前將其
    印章（即所謂公司小章）交由被告甲○○使用，又表示被告
    甲○○可以自己處理土地、房屋買賣，讓買賣程序快一點，
    家平公司有任何業務，也是被告甲○○可以自己蓋公司章及
    告訴人的印章，顯見告訴人丁○○確有授權被告甲○○使用
    家平公司之小章即告訴人之章，並由被告甲○○可以自行處
    理家平公司買賣土地、房屋等一切業務，而製作本件建物出
    賣人為家平公司、法定代理人為丁○○之建築改良物買賣所
    有權移轉契約書3 份，係屬執行家平公司買賣房屋業務之必
    要行為，尚未逸脫告訴人授權被告甲○○使用其家平公司小
    章之範圍，被告甲○○自屬有權使用告訴人印章並製作上開
    建築改良物買賣所有權移轉契約書，依上開最高法院判例及
    說明，被告甲○○並無盜用告訴人丁○○之印文，亦不該當
    偽造私文書、行使偽造私文書及使公務員登載不實等罪嫌。
  (三)綜合上述，被告甲○○既有權使用告訴人印章並製作上開建
    築改良物買賣所有權移轉契約書，而不該當公訴意旨所指之
    盜用印文、行使偽造私文書及使公務員登載不實等罪嫌，則
    接受本件建物移轉登記之被告乙○○、丙○○自無與被告甲○○共同涉犯上開罪嫌之餘地。從而，本件檢察官提出之積
    極證據尚不足以認定被告3 人有何公訴意旨所指之罪名，其
    間尚有合理之懷疑存在。此外，復查無其他積極證據足認被
    告3 人有公訴意旨所述犯行，其既未經證明犯罪，揆諸前揭
    說明，自應均為無罪之諭知。
據上論斷，應依刑事訴訟法第301 條第1 項，判決如主文。
本案經檢察官己○○到庭執行職務。
中    華    民    國    97    年    10    月    23    日
                    刑事第十八庭審判長法  官  廖建瑜
                                      法  官  林裕凱
                                      法  官  陳盈吉
以上正本證明與原本無異。
如不服本判決，應於判決送達後10日內，向本院提出上訴狀。
中    華    民    國    97    年    10    月    29    日
                                      書記官  陳展榮


司法院資訊處製作；財團法人民間司法改革基金會備份。
